【裁判字號】    89,上更(一),92
【裁判日期】    890222
【裁判案由】    毒品危害防制條例
【裁判全文】
臺灣高等法院刑事判決                  八十九年度上更(一)字第九二號
    上  訴  人
    即  被  告  甲○○
    選任辯護人  李晉安
右上訴人，因毒品危害防制條例案件，不服臺灣新竹地方法院八十八年度易字第四一
二號，中華民國八十八年七月三十日第一審判決（起訴案號：臺灣新竹地方法院檢察
署八十八年度偵字第三四二八號）提起上訴，經判決後，由最高法院發回更審，本院
判決如左：
    主      文
原判決關於甲○○部分撤銷。
甲○○轉讓第二級毒品，處有期徒刑捌月。
    事      實
一、甲○○因違反麻醉藥品管理條例案件，於民國（下同）八十二年九月二十五日，
    經台灣新竹地方法院判處有期徒刑一年十月，緩刑五年確定。緣郭顯文於八十八
    年四月十一日凌晨二時許，到新竹市○○路四０一號「福林大廈」五樓六室彭玉
    琴住處，以撥開門鎖方式，於夜間侵入該住宅宅內（按侵入住宅部分未據被害人
    告訴），竊取彭玉琴所有之電視機一台，得手後藏置其住所。
二、郭顯文於竊得上開電視機後，遂於八十八年四月十二日上午以行動電話與甲○○
    聯絡，表示欲向其購買第二級毒品安非他命，惟因無現金所以願以電視機折抵新
    台幣（下同）三千元價金，經甲○○基於非營利之意圖予以同意後，雙方即約在
    郭顯文居住在新竹市○○路四０一號「福林大廈」一樓電梯前進行交易轉讓第二
    級毒品安非他命。同日約十二時許，甲○○騎乘機車至文會合後，郭顯文即乘電
    梯上樓搬電視機，甲○○於見四下無人之際，將重約一公克之安非他命一小包藏
    置於停放樓下電梯走道不知姓名人所有之機車腳踏墊下，置妥後再推機車至電梯
    口前等候郭顯文，郭顯文搬下電視放置於甲○○之機車坐墊前，甲○○告知安非
    他命已置於走道旁某機車之腳踏墊下，郭顯文依其指示自行至該機車位置取得上
    開安非他命一小包，並施用殆盡，甲○○則載走該電視機。嗣於八十八年四月二
    十日下午十時許，因郭顯文涉嫌竊盜案，為「福林大廈」監視器所錄得而為警查
    獲，再循線追查，始查獲甲○○轉讓第二級毒品安非他命之事實。
三、案經新竹市警察局第一分局報請臺灣新竹地方法院檢察署檢察官偵查起訴。
    理      由
一、訊據上訴人即被告甲○○矢口否認有販賣安非他命之情事，辯稱：因當時郭顯文
    向我說沒得吸，所以我才送一包一公克之安非他命給他吸用，並非向郭顯文購買
    電視機之對價，我並沒有販賣安非他命給他，電視機與安非他命是兩回事，不是
    以安非他命換電視機，電視機是他要我先搬去看並開價三千元要賣給我朋友，並
    等我朋友給他錢時再付給他等語。
二、惟查，據同案被告郭顯文於檢察官初訊時供稱：我是在八十八年四月十二日在我
    家樓下，以一台電視（折價三千元）向甲○○買一小包安非他命等語（參見偵查
    卷第二十七頁）；另於複訊時亦稱：電視我賣給甲○○，八十八年四月十二日打
    行動電話給甲○○，說要賣給他電視機三千元，甲○○說沒有現金，說要以安非
    他命抵，我們約好八十八年四月十二日在我住的公寓大樓前，我上樓搬電視，甲
    ○○同時將安非他命藏在大樓的一部機車踏板，我將電視搬下來，甲○○告訴我
    安非他命放在那裡，我自己去取，這些都被錄影到，安非他命已被我吸掉了等語
    （參見偵查卷第四十四頁），核與其在警訊時二次陳稱：我所偷竊之電視是賣給
    我朋友甲○○，當時我將電視賣給甲○○三千元（參見偵查第六頁反面）；我在
    八十八年四月十二日中午十二時許，在新竹市○○路四０一號樓下，做安非他命
    買賣交易，被監視器錄到，是甲○○將安非他命賣給我的，他是將安非他命放在
    我家樓下，別人機車的腳踏板下，等我上樓將電視搬下賣他時，他才告訴我安非
    他命放在那裡，他賣我的安非他命一小包，大約一公克，價格三千元，當時我沒
    錢，所以才將偷來的電視做為抵扣等語（參見偵查卷第八頁反面）均相符合；另
    扣案之錄影帶經勘驗結果，確與上開陳述相符，此有檢察官八十八年五月六日履
    勘錄影帶筆錄（參見偵查卷第四十五頁）及原審八十八年七月七日勘驗筆錄各一
    份在卷可稽；況被告甲○○於原審訊問時自承：安非他命是我放在機車踏墊下等
    語不諱；（參見原審八十八年七月八日訊問筆錄），另於警局初訊時亦自承：警
    方在大樓監視系統錄影帶中錄到之男子騎機車載走一台電視機是伊本人無訛，該
    電視是郭顯文的男子要賣給我三千元，我就載走了等語甚詳（參見偵查卷第十頁
    反面）。被告甲○○雖辯稱：交付予郭顯文之安非他命是伊請送郭顯文的云云，
    惟被告甲○○於原審訊問時稱：伊與郭顯文認識一年多，沒有常在一起；伊除向
    父親家人要之外，沒有其他經濟來源，平均每月向家人要幾千元等語（參見原審
    八十八年六月十五日訊問筆錄），同案被告郭顯文於原審訊問時雖翻異前供附合
    被告前開所辯改稱：偷得的電視是借給甲○○，他說他房間沒電視；從機車腳踏
    墊下拿到的安非他命是甲○○給伊的等語（參見原審八十八年七月八日訊問筆錄
    ），惟被告甲○○除每月從家人處取得幾千元不等之零用錢外，無其他經濟來源
    ，已如前所述，而安非他命一公克市價約值一千至四千元業據被告在本院供明，
    被告焉會在經濟狀況拮琚下，將上開安非他命無償交付予不常往來之同案被告郭
    顯文吸用乎？此顯有違一般常情，同案被告郭顯文嗣後在原審上述所述應為事後
    迴護被告甲○○之詞，應不足採再參以被告甲○○及郭顯文均稱彼此均無過節（
    參見原審八十八年七月八日訊問筆錄），同案被告郭顯文當無故陷被告甲○○於
    罪之理，足見同案被告郭顯文上開在警訊偵查中之供述，核與事實相符，應可採
    信，被告上開所辯委係圖卸刑責之詞，應不足採，其右揭事證明確，犯行洵堪認
    定。
三、查案非他命係屬，毒品危害防制條例第二條第二項第二款所列之第二級毒品，而
    販賣毒品罪摃之成立，以行為人主觀上具有營利之意圖為其構成要件之一，迭經
    最高法院著有判例在案（最高法院六十七年台上字第二五００號、六十九年台上
    字第一六七五號判例意旨參照）本件被告供稱：伊買一公克安非他命之市價大概
    是一千元至四千元等語（見本院八十九年二月十五日筆錄），而本院又查無其他
    積極證據足以證明被告所持與郭顯文交易之該一公克安非他命，其販入之價格較
    郭顯文之上開電視機之價值為高，而獲得利益，從而被告以重約一公克之安非他
    命一小包與同案被告郭顯文價值三千元之電視機一台交易難遽認被告有藉販賣毒
    品以資營利之意圖，核其行為，自不犯毒品危害防制條例第四條第二項之販賣第
    二級毒品罪而係犯同條例第八條第二項之轉讓第二級毒品之罪，其有第二級毒品
    之行為，應為轉讓之高度行為所吸收，不另論罪。檢察官起書以犯同條例第四條
    第二項之販賣第二級毒品罪起訴，尚有未洽，起訴法條應予變，原審疏未詳查認
    被告係犯販賣第二級毒品之罪予以論科，自有未合，被告上訴意旨矢口否認有意
    圖營利販賣第二級毒品安非他命之犯行指摘原判決不當為有理由，自應由本院將
    原判決關於被告部分予以撤銷改判，審酌被告之品行，犯罪之動機、目的、手段
    、所生危害，犯後態度等一切情狀，量處如主文所示之刑，以資懲儆。
四、據上論斷，應依刑事訴訟法第三百六十九條第一項前段、第三百六十四條、第二
    百九十九條第一項前段、第三百條、毒品危害防制條例第八條第二項判決如主文
    。
本案經檢察官鄭龍照到庭執行職務。
中     華     民     國    八十九   年       二       月      二十二    日
                             臺灣高等法院刑事第十庭
                                 審判長法  官  蔡  長  溪
                                       法  官  溫  耀  源
                                       法  官  楊  貴  志
右正本證明與原本無異。
如不服本判決應於收受送達後十日內向本院提出上訴書狀，其未敘述上訴之理由者並
得於提起上訴後十日內向本院補提理由書（均須按他造當事人之人數附繕本）。
                                       書記官  葉  倫  楨
中     華     民     國    八十九   年       二       月      二十三    日


司法院資訊處製作；財團法人民間司法改革基金會備份。
